【裁判字號】    94,上易,1955
【裁判日期】    950426
【裁判案由】    侵占
【裁判全文】
臺灣高等法院刑事判決                94年度上易字第1955號
上  訴  人
即  被  告  乙○○
上列上訴人因侵占案件，不服臺灣基隆地方法院94年度易字第14
3號，中華民國94年9月26日第一審判決（起訴案號：臺灣基隆地
方法院檢察署94年度偵緝字第97號），提起上訴，本院判決如下
：
    主  文
上訴駁回。
乙○○緩刑貳年。
    事實及理由
一、本案經本院審理結果，認第一審以上訴人即被告乙○○犯刑
    法第336條第2項之業務侵占罪，判處有期徒刑8 月，認事用
    法及量刑均無不當，應予維持，第一審判決書（如附件）除
    理由欄第二項第六行「以補充理由書追加起訴」等字，應更
    正為「以補充理由書請求併予審判」外，其餘記載之事實、
    證據及理由均引用之。
二、被告以所收取之保險費較原判決所認定者為少，並否認有侵
    占犯意為由，而提起本件上訴，惟其於本院準備程序復稱原
    審認定之侵占金額無誤，是其上訴為無理由，應予駁回。
三、查被告前未曾受有期徒刑以上刑之宣告，其於本院審理期間
    ，已與告訴人美商美國安泰人壽保險股份有限公司臺灣分公
    司達成民事和解，有和解契約附卷可憑，告訴代理人甲○○
    並當庭表示不追究被告犯行。本院因認被告犯罪後，知所悔
    改，應無再犯之虞，原判決所宣告之有期徒刑8 月，以暫不
    執行為適當，爰併宣告緩刑2年，以啟自新。
四、被告經合法傳喚，無正當理由不到庭，爰不待其陳述逕行判
    決。
據上論結，應依刑事訴訟法第373條、第368條、第371 條、刑法
第74條第1款，判決如主文。
本案經檢察官柯麗鈴到庭執行職務。
中    華    民    國    95    年    4    月      26    日
                  刑事第十三庭審判長法  官  曾德水
                                    法  官  廖紋妤
                                    法  官  范清銘
以上正本證明與原本無異。
不得上訴。
                                    書記官  吳金來
中    華    民    國    95    年    4    月      26    日
附錄本案論罪科刑法條全文
刑法第336條第2項：
對於業務上所持有之物，犯前條第1項之罪者，處6月以上5年以
下有期徒刑，得併科3000元以下罰金。
附件：
臺灣基隆地方法院刑事判決               94年度易字第143號
公  訴  人  臺灣基隆地方法院檢察署檢察官
被      告  乙○○  男  47歲（民國○○年○月○日生）
                    身分證統一編號：Ｚ000000000號
                    住基隆市○○○路2之5號7樓之21
                    現住桃園縣桃園市○○街79號4樓
上列被告因業務侵占案件，經檢察官提起公訴（94年度易字第14
3號）暨提出補充理由書（94 年度蒞字第1196號），被告於準備
程序進行中，就被訴事實為有罪之陳述，經告知其簡式審判程序
之旨，並聽取公訴人及被告之意見後，經本院合議庭裁定由受命
法官獨任進行簡式審判程序，判決如下：
    主  文
乙○○連續意圖為自己不法之所有，而侵占業務上所持有之物，
處有期徒刑捌月。
    事  實
一、乙○○自民國86年4月26日起至91年6月14日止，任職於美商
    美國安泰人壽保險股份有限公司（以下稱安泰人壽公司）擔
    任業務員，負責招攬保險業務、收取保費等業務，為從事業
    務之人，因缺錢繳納房屋、汽車貨款及生活花用，竟基於意
    圖為自己不法之所有之概括犯意，陸續利用其職務上代公司
    收取保險費之機會，自91年1月23日起至同年4月20日止，連
    續以附表所示之方式，將附表所示要保人林春生等人繳交由
    其暫時持有保管，於其業務上本應轉給所有權人「安泰人壽
    公司」之續期保險費，共計新台幣（下同）636,495元，以
    變易持有為所有之意思予以侵占入己。嗣因上開各保戶之保
    險費逾期未繳，經安泰人壽公司催繳後，由保戶提出續期保
    險費送金單證明保險費已由乙○○收取，始悉上情。
二、案經安泰人壽公司訴由臺灣基隆地方法院檢察署檢察官偵查
    起訴。
    理  由
一、前揭事實，業據被告於本院準備程序及審理時坦承不諱，核
    與告訴代理人何佩玲於警訊指訴之情節相符，且被告確有收
    取附表所示要保人林春生等人之保險費等情，亦據證人林春
    生、王榮卿、楊明貴、張金滿、余輝東、林明煌、范秀梅於
    警訊時證述明確，並有安泰人壽公司台灣分公司業務同仁日
    結資料查詢、如附表所示要保人之人壽保險要保書、保險費
    繳付證明書及如附表所示之支票正反面、王榮卿、余輝東、
    范秀梅、林春生之續期保險費送金單、支票存根影本各1紙
    在卷可稽，堪認被告之自白與事實相符。本件事證明確，被
    告犯行堪以認定，應依法論科。
二、核被告所為，係犯刑法第336條第2項之業務侵占罪。被告先
    後所為多次侵占行為，時間緊接，所犯係構成要件相同之罪
    名，顯係出於概括之犯意為之，為連續犯，應論以一業務侵
    占罪論，並應依刑法第56條之規定加重其刑。又起訴書雖漏
    未起訴被告侵占附表編號1所示林春生之保險費部分，惟此
    部分業據公訴人以補充理由書追加起訴，且此部分與已起訴
    部分有連續犯之裁判上一罪關係，應為起訴效力所及，本院
    自得併予審理。爰審酌被告年輕力壯，不思以己力賺錢花用
    ，僅因缺錢繳納房屋、汽車貸款，即屢次侵占客戶繳納之保
    險費，其侵占之數額多達63萬多元，對告訴人財產法益之侵
    害非輕，暨其犯後已賠償告訴人7 萬元款項（另開立到期日
    為94年12月31日，金額為230461 元之本票1紙）、犯後坦承
    犯行之態度等一切情狀，量處如主文所示之刑，以示懲儆。
據上論斷，應依刑事訴訟法第273條之1第1項、第299條第1項前
段，刑法第56條、第336條第2項，罰金罰鍰提高標準條例第1條
前段，判決如主文。
本案經檢察官王秀慧到庭執行職務
中    華    民    國    94    年    9     月    26    日
                  刑事第三庭法  官  王美婷
以上正本證明與原本無異。
對於本件判決如有不服，應於收受送達後10日內，向本院提出上
訴書狀，上訴於臺灣高等法院，並按他造當事人之人數附具繕本
。
中    華    民    國    94    年    9     月    26    日
                            書記官  劉珍珍
附表
┌─┬───┬───┬──────┬────┬────────┬────┐
│編│要保人│被保險│保單號碼    │侵占日期│侵占方式        │侵占金額│
│號│      │人    │            │(年月日)│                │（新台幣│
│  │      │      │            │        │                │: 元）  │
├─┼───┼───┼──────┼────┼────────┼────┤
│1 │林春生│林春生│00000000    │91.1.20 │將收取之瑞芳農會│ 223,000│
│  │      │      │            │        │支票1張（發票日 │        │
│  │      │      │            │        │91年1月23日，票 │        │
│  │      │      │            │        │號FA0000000號） │        │
│  │      │      │            │        │存至自己帳戶而予│        │
│  │      │      │            │        │以侵占          │        │
│  │      │      │            │        ├────────┼────┤
│  │      │      │            │        │將收取現金直接侵│   7,461│
│  │      │      │            │        │占入己          │        │
├─┼───┼───┼──────┼────┼────────┼────┤
│2 │王榮卿│王榮卿│00000000    │91.2.19 │將收取之華南銀行│ 263,587│
│  │      │      │            │        │松山分行支票1張 │        │
│  │      │      │            │        │（發票日91年2 月│        │
│  │      │      │            │        │20日，票號GB6802│        │
│  │      │      │            │        │691號）存入自己 │        │
│  │      │      │            │        │帳戶而予以侵占  │        │
│  │      │      │            │        ├────────┼────┤
│  │      │      │            │        │將收取現金直接侵│   8,153│
│  │      │      │            │        │占入己          │        │
├─┼───┼───┼──────┼────┼────────┼────┤
│3 │楊善姿│楊善姿│Ｚ000000000-0│91.3.20 │將收取之基隆一信│  26,057│
│  │      │      │            │        │愛三路分社支票1 │(2保單各│
│  │      │      │            │        │張（2張保單一起 │為18,249│
│4 │楊善姿│楊瓊暄│Ｚ000000000-0│        │給付，發票日91年│及7,808)│
│  │      │      │            │        │5月24日，票號DE4│        │
│  │      │      │            │        │987626號）挪匯至│        │
│  │      │      │            │        │他人帳戶而予以侵│        │
│  │      │      │            │        │占              │        │
├─┼───┼───┼──────┼────┼────────┼────┤
│5 │張金滿│吳金火│Ｚ000000000-0│91.3.25 │將收取之基隆一信│  31,610│
│  │      │      │            │        │南興路分社支票1 │        │
│  │      │      │            │        │張（票日91年5 月│        │
│  │      │      │            │        │31日，票號JF5331│        │
│  │      │      │            │        │302號）挪匯至他 │        │
│  │      │      │            │        │人帳戶而予以侵占│        │
│  │      │      │            │        │               │        │
├─┼───┼───┼──────┼────┼────────┼────┤
│6 │林明煌│林明煌│Ｚ000000000-0│91.3.31 │將收取之華僑銀行│  26,248│
│  │      │      │            │        │基隆分行支票1張 │        │
│  │      │      │            │        │（發票日91年6月1│        │
│  │      │      │            │        │日，票號GC049111│        │
│  │      │      │            │        │0號）挪匯至他人 │        │
│  │      │      │            │        │帳戶而予以侵占  │        │
├─┼───┼───┼──────┼────┼────────┼────┤
│7 │余輝東│余輝東│Ｚ000000000-0│91.4.10 │將收取現金直接侵│  32,486│
│  │      │      │            │        │占入己          │        │
├─┼───┼───┼──────┼────┼────────┼────┤
│8 │范秀梅│范秀梅│Ｚ000000000-0│91.4.20 │將收取之台新銀行│  17,893│
│  │      │      │            │        │基隆分行支票1張 │        │
│  │      │      │            │        │（發票日91年6月 │        │
│  │      │      │            │        │20 日，票號BF002│        │
│  │      │      │            │        │3678號）挪匯至他│        │
│  │      │      │            │        │人帳號而予以侵占│        │
├─┴───┴───┴──────┴────┴────────┴────┤
│合計侵占金額：636,495元                                               │
└───────────────────────────────────┘


司法院資訊處製作；財團法人民間司法改革基金會備份。
